臺灣高等法院刑事判決　　　　　　　　　　　　　　九十一年度上訴字第五七五號
　　上　訴　人
　　即　被　告　甲○○
右上訴人因違反槍砲彈藥刀械管制條例案件，不服臺灣板橋地方法院九十年度訴緝字
第一四七號，中華民國九十年十二月二十六日第一審判決（起訴案號：台灣板橋地方
法院檢察署八十八年度偵字第一八九九四號），提起上訴，本院判決如左：
    主  文
上訴駁回。
    事  實
一、甲○○曾於民國 (下同）八十二年間因違反肅清煙毒條例案件，經法院判處有徒
    刑三年二月確定；又因違反麻醉藥品管理條例案件，經法院判處有期徒刑五月確
    定；又因妨害自由案件，經本院判處有期徒刑四月確定，上開案件經本院定應執
    行有期徒刑三年五月，又因恐嚇案件，經臺灣士林地方法院判處有期徒刑四月確
    定，經合併執行，於八十四年十二月十五日縮短刑期假釋出監，於八十七年三月
    十六日縮刑期滿執行完畢，猶不知悔改，明知具有殺傷力之改造玩具手槍、子彈
    ，係屬槍砲彈藥刀械管制條例所管制之物，非經主管機關許可不得寄藏、持有之
    ，竟於八十八年七月間某日，在其位於臺北縣三峽鎮○○路六九巷二三號之一、
    七樓住處，自涂武雄（其持有具有殺傷力槍、彈犯行，業經本院判處有期徒刑一
    年二月，併科罰金新臺幣三萬元，緩刑三年確定) 收受所交付請託保管之具殺傷
    力之仿ＢＥＲＥＴＴＡ廠半自動手槍製造之改造玩具手槍一支（槍枝管制編號0
    000000000），及具有殺傷力之改造子彈七顆，而未經許可寄藏之。嗣
    於同年八月九日二十一時四十五分許，經警在上開甲○○住處查獲，並扣得上開
    手槍一支及子彈七顆（鑑驗時經試射二顆）。
二、案經臺北縣警察局海山分局報請臺灣板橋地方法院檢察署檢察官偵查起訴。
    理  由
一、訊據被告甲○○固承認扣案之槍、彈是同案被告涂武雄所有而置於伊住處之事實
    ，惟矢口否認有何寄藏槍、彈犯行，辯稱：扣案之槍、彈是涂武雄於八十八年七
    月到伊家，他遺留一個黑色包包放在伊家，伊是在二、三天後才打開發現，伊有
    叫涂武雄來拿回去，但一直沒有來云云。又被告甲○○於原審委任之辯護人（嗣
    經律師陳報解除委任）並辯以被告甲○○發現涂武雄遺留內裝扣案槍彈之黑色皮
    包時，於聯絡其前來取回不成後，即四處找人帶同向有關單位報繳扣案槍彈，且
    已與案外人陳宏榮約好由其聯絡當憲兵之朋友帶其辦理相關報繳槍彈手續，僅因
    員警在其尚未辦妥報繳手續前先行查扣上開槍彈而已，被告甲○○並無為人寄藏
    槍彈之故意，且在客觀上更無為之保管藏匿槍彈之行為等語（見原審卷第四八及
    四九頁）。經查：右揭事實，業據被告甲○○於警訊時供承不諱，此觀之被告於
    警訊中供稱：「（問：警方於你床頭起獲何物？何人所有？又於你客廳裝潢夾層
    內起獲何物，何人所有？）警方於我床頭櫃起獲安非他命藥物一包、海洛因藥物
    一包，安非他命藥物分裝器一支，這都是我的，又客廳裝璜夾層內起獲貝瑞塔改
    造手槍含彈匣及改造子彈七顆，這是一名武雄男子所寄放的，並非我所有」等語
    可明（見八十八年偵字第一八九九四號卷第六頁背面），被告已供認上開槍彈係
    同案被告涂武雄所寄放不諱。而同案被告涂武雄於不詳時間、地點，自姓名年籍
    不詳之成年人，收受前揭槍、彈，竟未經主管機關許可而持有前開手槍及子彈，
    嗣於八十八年七月間某日，涂武雄將前開手槍及子彈攜至被告甲○○前開住處，
    交由被告甲○○代為寄藏之犯行，業經臺灣板橋地方法院以八十九年度訴字第八
    二號判決判處有期徒刑一年二月，併科罰金新臺幣三萬元，嗣經本院以九十年度
    上訴字第二三六四號判決駁回上訴，緩刑三年，此有前開刑事判決二份在卷足按
    ，是被告甲○○於警訊中自白扣案之槍彈為一名武雄男子所寄放的等語，應與事
    實相符，為可採信。此外，並有上開手槍及子彈七顆（鑑驗時試射二發）扣案可
    證，而該槍彈經送內政部警政署刑事警察局鑑定結果，認手槍（槍枝管制編號0
    000000000）係仿ＢＥＲＥＴＴＡ廠半自動手槍製造之玩具手槍換裝土
    造金屬槍管改造而成，機械性能良好，認具殺傷力；而子彈七顆係玩具槍子彈加
    裝直徑約８mm之金屬彈頭改造而成，試射貳顆，均可擊發，認具殺傷力，有該局
    八十八年八月十八日刑鑑字第八０九五四號鑑驗通知書一紙附卷可稽（見前開偵
    卷第三八頁）。至被告之辯護人辯稱：被告曾委由案外人陳宏榮約好由其聯絡當
    憲兵之朋友帶其辦理相關報繳槍彈手續，僅因員警在其尚未辦妥報繳手續前先行
    查扣上開槍彈而已，被告甲○○並無為人寄藏槍彈之故意，且在客觀上更無為之
    保管藏匿槍彈之行為云云，然證人陳宏榮於原審審理時則結證稱：「在八十八年
    時，我要去跟被告收辦出國的證件，當天吃飯時，被告告訴我，他哪裡有一把槍
    ，我說可以請憲兵的朋友處理，但後來我朋友沒有來，後來我帶團到馬來西亞」
    等語（見原審卷第四二頁），從該證人之證言以觀，被告僅提及持有槍枝，並未
    明確表明要報繳該槍彈，是證人陳宏榮之上開證詞，尚不足為有利被告之認定。
    況被告自承於八十八年七月間即自涂武雄遺留後二、三天即已知悉涂武雄所寄放
    之物為槍彈，若其真有報繳之意，應可立即持該槍、彈前往住處所在地之轄區派
    出所「直接繳交」，何需輾轉託友人找憲兵隊之朋友帶其前往「辦理相關報繳手
    續」，而遲至同年八月九日尚未辦妥報繳槍、彈手續而為警查獲，顯有可議，參
    以扣案之槍彈係警方自被告住處客廳裝潢夾層內所起出，謂若其無為被告涂武雄
    寄藏槍、彈之意，又何需將該槍、彈刻意置於住處客廳裝潢夾層內，是其辯稱無
    寄藏之故意，實難置信。綜上，被告前開所辯，顯係脫免刑責之詞，不足採信。
    本件事證明確，被告犯行堪以認定。
二、查被告甲○○未經許可寄藏以玩具手槍改造而可發射子彈具有殺傷力槍枝之行為
    ，核係犯八十九年七月五日修正公布，同年月七日生效之槍砲彈藥刀械管制條例
    第十一條第四項之未經許可持有其他可發射子彈具有殺傷力之各式槍砲罪（非如
    公訴人所認之未經許可持有改造「模型槍」（詳後述），被告甲○○行為時之槍
    砲彈藥刀械管制條例第十一條第四項之規定（即八十六年十一月二十四日修正公
    布，同年月二十六日生效者），與嗣於八十九年七月五日再次修正公布，同年月
    七日生效，比較該次修正條文第十一條之內容，僅係將第十一條第一項原規定中
    之「第四條第一款」修正為「第四條第一項第一款」，至於第十一條第四項之內
    容則未有任何修正，是依刑法第二條第一項前段之規定，自應適用裁判時之法律
    即八十九年七月五日修正公布，同年月七日生效之槍砲彈藥刀械管制條例第十一
    條第四項之規定而為論罪科刑；至於公訴意旨雖認被告甲○○係犯槍砲彈藥刀械
    管制條例第十條第四項之未經許可持有改造模型槍罪，然槍砲彈藥刀械管制條例
    所指之「模型槍」係指：原設計非供殺敵、獵物，而使用特殊（空包）子彈，可
    供田徑比賽起始信號或供以嚇退野獸或供射擊訓練（因具後作力，可模擬真槍，
    以磨練射手持槍之穩定性）等用途之金屬材質「槍枝」，非一般廠商為供觀賞或
    作樣品所製造之各類「槍枝模型」，亦非為市售之各類「玩具槍」；「改造模型
    槍」；係指由產製槍械合法廠商製造之不具發射功能制式槍枝模型，經加工改造
    或得輕易改裝或加裝而具有發射功能及殺傷力之槍枝。而槍砲彈藥刀械管制條例
    第十一條之「其他可發射金屬或子彈具有殺傷力之各式槍枝」，係指：改造模型
    槍以外經製造、改造具殺傷力之其他槍枝（以玩具槍改造並具殺傷力者，亦屬之
    ）。（參照內政部警政署刑事警察局八十五年十二月十一日八五警署保字第八八
    二四四號函、八十五年十二月二十七日〈八五〉刑鑑字第七八○一九號函及八十
    七年二月二十七日司法院第三十八期司法業務研究會研討意見），扣案之手槍係
    仿ＢＥＲＥＴＴＡ廠半自動手槍製造之玩具手槍換裝土造金屬槍管改造而成，機
    械性能良好，認具殺傷力，業如前述，是該槍枝自屬「其他可發射金屬或子彈具
    有殺傷力之各式槍枝」，並非屬「模型槍」或「改造模型槍」，公訴意旨認係「
    模型槍」而認被告涉犯槍砲彈藥刀械管制條例第十條第四項之罪，容有誤會，惟
    其基本之社會事實同一，本院自得加以審理，並變更其起訴法條。另被告甲○○
    未經許可寄藏改造子彈之行為，核係犯槍砲彈藥刀械管制條例第十二條第四項之
    未經寄藏持有子彈罪。其一行為寄藏上開槍枝、子彈而觸犯二罪名，為想像競合
    犯，應依刑法第五十五條之規定，從一重論以八十九年七月五日修正公布，同年
    月七日生效之槍砲彈藥刀械管制條例第十一條第四項之未經許可寄藏其他可發射
    子彈具有殺傷力之各式槍砲罪。查被告甲○○曾於八十二年間因違反肅清煙毒條
    例案件，經臺灣臺北地方法院以八十二年度訴字第一七六二號判決判處有徒刑三
    年二月，經本院以八十二年度上訴字第六００四號判決駁回上訴確定，又因違反
    麻醉藥品管理條例案件，經臺灣桃園地方法院以八十三年度易字第九五六號判決
    判處有期徒刑五月確定，又因妨害自由案件，經本院以八十三年度上訴字第三一
    三八號判決判處有期徒刑四月，上開案件經本院定應執行有期徒刑三年五月，又
    因恐嚇案件，經臺灣士林地方法院以八十三年度訴字第一０九四號判決判處有期
    徒刑四月確定，經合併執行，於八十四年十二月十五日縮短刑期假釋出監，於八
    十七年三月十六日縮刑期滿執行完畢，有臺灣高等法院檢察署刑案紀錄簡覆表在
    卷可憑，其受有期徒刑執行完畢五年以內再犯本件有期徒刑以上之罪，為累犯，
    依刑法第四十七條規定加重其刑。
三、原審法院適用刑事訴訟法第三百條，槍砲刀械管制條例第十一條第四項、第十二
    條第四項，刑法第十一條前段、第二條第一項前段、第五十五條、第四十七條、
    第四十二條第二項、第三十八條第一項第一款，罰金罰鍰提高標準條例第二條，
    現行法規所定貨幣單位折算新臺幣條例第二條，並審酌被告之素行、犯罪動機、
    目的、手段、品行、智識程度、所生危害及犯罪後態度等一切情狀，量處有期徒
    刑一年三月，併科罰金新台幣三萬元，並就宣告罰金刑部分，諭知易服勞役之折
    算標準。及宣告扣案仿ＢＥＲＥＴＴＡ廠半自動手槍製造之改造玩具手槍一支（
    槍枝管制編號0000000000），及改造子彈五顆，均為違禁物，依刑法
    第三十八條第一項第一款之規定沒收之。至原扣案之另二顆子彈，因鑑驗時經試
    射擊發，僅剩餘彈殼、彈頭，不再具有子彈之功能，已非違禁物，故不予沒收（
    參見最高法院八十九年度臺上字第一六四四號刑事判決），經核認事用法均無不
    當，量刑亦稱妥適。被告上訴意旨猶執陳詞，否認犯罪，並請求傳訊陳宏榮到庭
    作證云云，惟查證人陳宏榮已於原審法院審理時到庭結證，其證言未能對被告做
    出有利之認定，本院認該證人已無傳訊之必要，被告上訴屬無理由，應予駁回。
據上論斷，應依刑事訴訟法第三百六十八條，判決如主文
本案經檢察官王安明到庭執行職務
中      華      民      國    九十一    年      三      月     二十九   日
                              台灣高等法院刑事第七庭
                                  審判長法  官  吳  啟  民
                                        法  官  施  俊  堯
                                        法  官  蘇  隆  惠
右正本證明與原本無異。
如不服本判決應於收受送達後十日內向本院提出上訴書狀，其未敘述上訴之理由者並
得於提起上訴後十日內向本院補提理由書（均須按他造當事人之人數附繕本）。
                                        書記官  周  素  秋
中      華      民      國    九十一    年      三      月    二十九    日
附錄本案論罪科刑法條全文
槍砲彈藥刀械管制條例第十一條：
未經許可，製造、販賣或運輸第四條第一項第一款所稱其他可發射金屬或子彈具有殺
傷力之各式槍砲者，處五年以上有期徒刑，併科新臺幣一千萬元以下罰金。
未經許可，轉讓、出租或出借前項所列槍砲者，處三年以上十年以下有期徒刑，併科
新臺幣七百萬元以下罰金。
意圖供自己或他人犯罪之用，而犯前二項之罪者，處無期徒刑或七年以上有期徒刑，
併科新臺幣一千萬元以下罰金。
未經許可，持有、寄藏或意圖販賣而陳列第一項所列槍砲者，處一年以上七年以下有
期徒刑，併科新臺幣七百萬元以下罰金。
第一項至第三項之未遂犯罰之。
槍砲彈藥刀械管制條例第十二條
未經許可，製造、販賣或運輸子彈者，處一年以上七年以下有期徒刑，併科新臺幣五
百萬元以下罰金。
未經許可，轉讓、出租或出借子彈者，處六月以上五年以下有期徒刑，併科新臺幣三
百萬元以下罰金。
意圖供自己或他人犯罪之用，而犯前二項之罪者，處三年以上十年以下有期徒刑，併
科新臺幣七百萬元以下罰金。
未經許可，持有、寄藏或意圖販賣而陳列子彈者，處五年以下有期徒刑，併科新臺幣
三百萬元以下罰金。
第一項至第三項之未遂犯罰之。
